【裁判字號】    98,中簡上,691
【裁判日期】    990209
【裁判案由】    傷害
【裁判全文】
臺灣臺中地方法院刑事判決           98年度中簡上字第691號
上  訴  人
即  被  告  丁○○
指定辯護人  本院公設辯護人己○○
上列上訴人即被告因傷害案件，不服本院98年度中簡字第1090號
中華民國98年5月27日第一審簡易判決（聲請案號：臺灣臺中地
方法院檢察署97年度偵字第29123號），提起上訴，本院管轄之
第二審合議庭判決如下：
    主    文
原判決撤銷。
丁○○犯傷害罪，處拘役貳拾日，如易科罰金，以新臺幣壹仟元
折算壹日；又犯傷害罪，處拘役拾伍日，如易科罰金，以新臺
幣壹仟元折算壹日；又犯傷害罪，處拘役肆拾伍日，如易科罰金
，以新臺幣壹仟元折算壹日。應執行拘役玖拾日，如易科罰金，
以新臺幣壹仟元折算壹日。
    犯罪事實
一、丁○○罹患精神分裂症，且有仇日情節，對日本人存有成見
    。其於民國97年6月10日下午4時20分許，因上開精神障礙，
    致其辨識行為違法及依其辨識而行為之能力顯著減低，於此
    情況下，在臺中市○○○路、公益路口之公益公園內，見日
    本籍婦女乙○○○○在該處與友人以日本語聊天，竟誤以為
    遭乙○○○○嘲笑，遂基於傷害之犯意，徒手毆擊乙○○○○之頭部1下，致乙○○○○受有頭部麻痛之傷害。丁○○
    復於97年11月19日下午3時40分許，亦因上開精神障礙，致
    其辨識行為違法及依其辨識而行為之能力顯著減低，於此情
    況下，在上址公車站牌附近，見日本籍婦女甲○○○○、丙○○在該處聊天，竟又誤以為遭日本人嘲笑辱罵，遂基於傷
    害之犯意，快步衝向甲○○○○、丙○○2人，並衝撞甲○○○○，及以雙手抓住甲○○○○頭部猛力搖晃數下，致甲○○○○受有上唇裂傷1×0.1公分合併輕微腦震盪之傷害；
    丁○○於攻擊完甲○○○○之後，隨即另基於傷害之犯意，
    轉而再徒手毆打在旁之丙○○之臉部，並將丙○○推向公益
    路上，致丙○○因而跌倒在地而受有鼻骨閉鎖性骨折、臉挫
    傷之傷害。嗣經警調閱97年11月19日監視器畫面，循線於97
    年11月23日查獲丁○○，並於丁○○住處扣得其於97年11月
    19日犯案時所穿著之襯衫1件。
二、案經乙○○○○、甲○○○○、丙○○訴由臺中市警察局第
    一分局報告臺灣臺中地方法院檢察署檢察官偵查後聲請簡易
    判決處刑。
    理    由
壹、程序部分﹕
    被告丁○○因精神障礙無法為完全之陳述，與審判中未經選
    任辯護人，爰依刑事訴訟法第31條第1項規定，指定公設辯
    護人為其辯護。
貳、實體部分﹕
一、訊據被告丁○○僅承認有於97年11月19日徒手毆打告訴人丙○○臉部之犯行，惟矢口否認有上開犯罪事實欄所載之其他
    傷害犯行，辯稱：於97年10月6日，伊僅有打告訴人乙○○○○耳光，並沒有打告訴人乙○○○○之頭部；於97年11月
    19日，伊僅各打告訴人甲○○○○、丙○○耳光一下，無其
    他動作云云。辯護人則為被告辯護稱﹕被告於案發當日，因
    精神病發，亦未服藥，致其精神狀態受影響，請求輕判並給
    予緩刑宣告等語。經查：
  (一)證人即告訴人乙○○○○於99年1月26日在本院具結證稱：
    97年6月10日下午4時20分，伊跟幾個人站在忠明南路與公益
    路口附近聊天，被告突然從伊後面打伊的頭，站在那邊講話
    的人都被被告追，被告是打伊頭部正後面，靠上半頭部，感
    覺被告是用手掌打的，伊被打後，頭感覺麻麻的，痛的感覺
    大約持續10分鐘；伊當天是用日本語與其他人聊天。被告除
    了打伊的頭部正後方一下子外，沒有另外用手掌打伊的臉頰
    ；頭部的傷之後就不會痛了，可是精神受到的傷害很大等語
    明確（見本院卷第111反面至112反面）。
  (二)證人即告訴人甲○○○○於99年1月26日在本院具結證稱：
    97年11月19日下午3時40分，伊在忠明南路與公益路口公車
    站牌附近跟朋友聊天，被告是從公園裡面以非常快的速度往
    伊這邊過來，然後被告整個身體撞過來，以雙手抓伊頭部猛
    搖；伊當時覺得很害怕，覺得被告抓著伊頭部搖晃的時間蠻
    長的；被告整個身體來撞伊的力道很大，所以伊覺得被告應
    該是跑步過來的；伊所受的傷害是如診斷證明書所載的上唇
    裂傷合併輕微腦震盪，伊上唇的傷害也是被告用手抓伊的頭
    搖晃時造成的；當時被告除了用手搖晃伊的頭部以外，沒有
    用手掌摑伊的動作；伊的外傷已經好了，但精神上的傷害還
    有，現在生活仍然有恐懼感。當時是伊先遭到攻擊，被告攻
    擊伊之後，馬上轉為對丙○○出手等語明確（見本院卷第11
    5頁至116頁）。
  (三)證人即告訴人丙○○於99年1月26日在本院具結證稱：97年
    11月19日下午3時40分，伊帶著坐在嬰兒車內的女兒，和伊
    的朋友甲○○○○共三人在忠明南路與公益路口公車站附近
    ，當時被告從公園出來，伊與被告的眼睛對到，然後被告就
    突然過來把伊推倒，然後伊人就倒在馬路那邊；被告是打伊
    臉部靠近鼻子山根處，伊當時只覺得非常的痛，事情發生太
    突然，伊沒有留意到被告是以手掌或是拳頭打伊；當時伊是
    在公園與朋友以日本語聊天；醫生說伊鼻子的傷只能等自然
    痊癒，目前有時候還會痛，用手觸摸可以感覺出鼻骨有骨折
    ，除了這個痛之外，伊精神上也受到很大的打擊，現在外出
    會覺得很害怕；當時被告從公園出來是以非常快的速度靠近
    伊，伊感覺被告是用跑的；伊朋友甲○○○○當場也有受到
    攻擊，伊的朋友是在伊被攻擊之前先被攻擊的等語明確（見
    本院卷第113頁至114頁）。
  (四)按被告自承未曾見過告訴人3人，與告訴人3人均無過節（見
    本院卷第118頁），則告訴人3人實無設詞誣陷被告之動機，
    且告訴人甲○○○○、丙○○之證詞互核相符，另亦有渠等
    提出之高診所診斷證明書、澄清綜合醫院中港分院診斷證明
    書各1紙為據，此外，復有案發當日之監視器翻拍照片2紙在
    卷可參。是上開告訴人3人所為之證言，洵堪採信。被告之
    辯解，尚無足採。綜上所述，被告前開3次傷害犯行，堪以
    認定，應依法論科。
二、論罪科刑﹕
  (一)核被告所為，均係犯刑法第277條第1項之傷害罪。被告所犯
    上開3次傷害罪，犯意各別，行為互殊，且被害人不同，應
    分論併罰。復查被告患有精神分裂症，其行為當時之精神狀
    態受到精神疾病中斷治療之影響，雖未達不能辨識其行為違
    法之程度，然其行為明顯受到關係妄想之影響，且其慢性化
    之精神疾病極可能影響其較為衝動之行為或部分行為，是被
    告於本件犯罪行為時，其辨識行為違法及依其辨識而行為之
    能力顯著減低，此有財團法人臺灣省私立臺中仁愛之家附設
    靜和醫院98年10月23日覆本院函所附精神鑑定報告書在卷可
    參。本院斟酌上情，爰依刑法第19條第2項規定，減輕其刑
    。原審就被告傷害犯行予以論罪科刑，固非無見，惟原審未
    及審酌被告行為時因精神分裂症而處於辨識行為及行為能力
    顯著減低之狀態，未適用刑法第19條第2項規定予以減輕其
    刑，尚有未洽，原審判決既有前開疏漏，自應由本院予以撤
    銷改判。爰審酌被告與告訴人田村美蔡穗、甲○○○○、丙○○等3人均無任何冤仇，竟突然對告訴人3人施以暴行，除
    傷害告訴人3人之身體法益外，並造成告訴人3人精神上之莫
    大恐懼，所為誠值非難；兼衡酌告訴人3人之受傷程度；被
    告前無犯罪前科，其自身受精神分裂症之影響而為本件犯行
    等一切情狀，分別量處如主文所示之刑，及各諭知易科罰金
    之折算標準，並定其應執行刑。又被告於本院未坦認全部犯
    行，且尚未與告訴人3人達成和解，獲得告訴人3人之原諒（
    查本件前經原審通知告訴人3人於98年5月20日調解，告訴人
    3人經通知均未到庭參與調解），是本件尚不宜宣告緩刑，
    附此敘明。另扣案之被告案發當日所穿襯衫1件，雖係被告
    所有，惟並非專供本件傷害犯罪所用之物，爰不予宣告沒收
    。
  (二)另犯最重本刑為5年以下有期徒刑以下之刑之罪，而受6個月
    以下有期徒刑或拘役之宣告，得易科科罰金而未聲請易科罰
    金者，得以提供社會勞動6小時折算1日，易服社會勞動，刑
    法第41條第2項定有明文。惟依新修正之刑事訴訟法第479條
    之規定，可知該易服社會勞動乃係屬執行檢察官之權限，是
    本案自無須再於主文中另諭知易服社會勞動之折算標準，附
    此敘明。
據上論斷，應依刑事訴訟法第455條之1第1項、第3項、第369條
第1項、第364條、第299條第1項前段，刑法第277條第1項、第51
條第6款、第41條第1項前段，刑法施行法第1條之1第1項、第2項
前段，判決如主文。
本案經檢察官戊○○到庭執行職務。
中    華    民    國    99    年    2     月     9    日
            刑事第十六庭  審判長法  官  巫淑芳
                                法  官  黃建都
                                法  官  戴嘉慧
上正本證明與原本無異。
本件不得上訴。
                                書記官  劉晴芬
中    華    民    國    99    年     2    月     9    日
【附錄論罪科刑法條】
《中華民國刑法第277條第1項》
傷害人之身體或健康者，處3年以下有期徒刑、拘役或1千元以下
罰金。

司法院資訊處製作；財團法人民間司法改革基金會備份。
